臺灣嘉義地方法院刑事判決　　　　　　　100年度易字第298號
公　訴　人　臺灣嘉義地方法院檢察署檢察官
被　　　告　郭致鉉
上列被告因恐嚇取財案件，經檢察官提起公訴（100年度偵字第
1310號），被告就被訴事實為有罪之陳述，本院合議庭裁定由受
命法官獨任進行簡式審判程序合併審理，判決如下：
    主  文
郭致鉉犯幫助恐嚇取財罪，處有期徒刑肆月，如易科罰金，以新
臺幣壹仟元折算壹日。
    犯 罪 事 實
一、郭致鉉明知將自己所申辦之行動電話門號交付他人使用，將
    可能幫助他人從事財產犯罪，仍基於縱有人以其所申辦之行
    動電話門號實施恐嚇取財犯罪亦不違背其本意之幫助故意，
    於民國99年9月9日，在嘉義市內向臺灣大哥大電信股份有限
    公司申辦行動電話門號0000000000號，而提供予不詳恐嚇取
    之人使用。該不詳姓名恐嚇取財之人即基於恐嚇取財之犯意
    ，於附表所示時間以電話通知附表所示之鴿主林享一、吳明
    強、林財發、羅永誠、許志偉、林穀蓮、周生彬等人，以附
    表所示之方法恫嚇致附表所示之鴿主因恐其賽鴿將遭不測而
    心生畏懼，依指示將附表所示之金額匯入戴鴻家（另由檢察
    官偵辦）所有之臺灣銀行嘉北分行00000000000號帳戶內，
    而遭提領。
二、案經林享一、吳明強、林財發、羅永誠、許志偉、林穀蓮、
    周生彬訴由臺北市政府警察局移送臺灣嘉義地方法院檢察署
    檢察官偵查起訴。
    理  由
一、本件被告所涉犯者係刑法第346條第1項之恐嚇取財罪，非死
    刑、無期徒刑、最輕本刑為3年以上有期徒刑之罪或高等法
    院管轄第一審案件。本院行準備程序時，被告就被訴事實為
    有罪之陳述，經告知簡式審判程序之旨，並聽取檢察官及被
    告之意見後，本院爰依刑事訴訟法第273條之1第1項裁定由
    受命法官獨任進行簡式審判程序。故本件簡式審判程序之證
    據調查，依刑事訴訟法第273條之2之規定，不受同法第159
    條第1項、第161條之2、第161條之3、第163條之1及第164條
    至第170條規定之限制，合先敘明。
二、上開犯罪事實，業據被告郭致鉉於本院坦承不諱（見本院卷
    第15頁）。而附表所示之被害人確於附表所示時間遭擄鴿集
    團成員以電話恐嚇勒贖，依指示匯款如附表所示之金額至臺
    灣銀行嘉北分行00000000000號帳戶，亦經證人戴鴻家、林
    享一、吳明強、林財發、羅永誠、許志偉、林穀蓮、周生彬
    等人證述明確（見100年度偵字第1310號卷第6至10頁、29至
    32頁、35至37頁、39至41頁、47至49頁、51至53頁、67至69
    頁、119至121頁）並有戴鴻家所有之臺灣銀行嘉北分行0000
    0000000號帳戶存摺存款歷史明細查詢、0000000000號行動
    電話門號基本資料（見100年度偵字第1310號卷第13至19頁
    ）、匯款單據影本7張（見100年度偵字第1310號卷第33、38
    、42、50、54、70、122頁）可參。被告上開任意性自白核
    與事實相符，應可採信。本件事證明確，被告犯行堪以認定
    。
三、按刑法上之幫助犯，係指以幫助之意思，對於正犯資以助力
    ，而未參與實施犯罪之行為者而言，本案被告以幫助他人犯
    罪之意思，所參與者係恐嚇取財構成要件以外之行為，故應
    以恐嚇取財之幫助犯論之。本件被害人俱係遭實施恐嚇之人
    以0000000000號行動電話恫嚇，致心生畏懼而匯款，是該恫
    嚇取財之人，應係犯恐嚇取財罪，而被告基於幫助他人犯罪
    之不確定故意，將所申設0000000000號行動電話交付他人，
    供他人作為恐嚇取財之用，並未參與恐嚇取財犯行構成要件
    之實施。是核被告所為，係犯刑法第30條第1項、第346條第
    1項之幫助恐嚇取財罪。其一幫助行為致附表編號1至7所示
    之被害人受害，係一行為觸犯數罪名，依刑法第55條想像競
    合犯論以一罪（起訴書附表尚列有業表明非以0000000000號
    行動電話恐嚇而匯款之徐明光、呂芳琴、陳添財、陳春富、
    陳志峰、陳牡丹之友、羅世明、張峻瑋、李文章、郭獻坤、
    陳世奮、楊益瑞、陳國棟、陳健政、黃俊嘉、劉坤朝、許銘
    財等人，業據蒞庭公訴檢察官陳稱此部分係贅繕，非起訴範
    圍，是本院不以審酌，並予敘明）。被告幫助他人犯罪，合
    依刑法第30條第2項之規定，按正犯之刑減輕之。爰審酌被
    告高職畢業之智識程度，月收入約一、二萬元，就其犯罪動
    機、目的、手段，幫助他人恐嚇取財行為對被害人產生之損
    害，未與被害人和解，犯後坦承犯行等一切情狀，量處如主
    文所示之刑，併諭知易科罰金之折算標準。
據上論斷，應依刑事訴訟法第273條之1第1項、第299條第1項前
段，刑法第346條第1項、第55條、第30條、第41條第1項、刑法
施行法第1條之1第1項、第2項前段，判決如主文。
本案經檢察官吳咨泓到庭執行職務
中    華    民    國  100    年    5    月    26    日
                  刑事第六庭    法  官  蘇清水
以上正本證明與原本無異。
如不服本判決應於收受判決後10日內向本院提出上訴書狀，並應
敘述具體理由；其未敘述上訴理由者，應於上訴期間屆滿後20日
內向本院補提理由書（均須按他造當事人之人數附繕本）「切勿
逕送上級法院」。告訴人或被害人如對於本判決不服者，應具備
理由請求檢察官上訴，其上訴期間之計算係以檢察官收受判決正
本之日期為準。
中    華    民    國  100    年    5    月    26    日
                                書記官  邱法儒
臺灣嘉義地方法院100年度易字第298號附表：
┌─┬───┬──────┬──────────────────┐
│編│被害人│被害時間    │被害事實、被害金額（新臺幣）        │
│號│姓名  │            │                                    │
├─┼───┼──────┼──────────────────┤
│1 │林享一│99年11月3日 │恐嚇之人以行動電話門號0000000000 號 │
│  │      │11時11分許接│撥打電話予林享一，對林享一恫稱：你飼│
│  │      │到恐嚇取財電│養的鴿子在我們手中，趕快匯錢才會將鴿│
│  │      │話，翌日10時│子放回等語；致林享一心生畏懼，依其指│
│  │      │22分許匯款  │示於桃園縣龜山大崗郵局將3350元匯入戴│
│  │      │            │鴻家臺灣銀行嘉北分行帳戶內。        │
│  │      │            │                                    │
├─┼───┼──────┼──────────────────┤
│2 │吳明強│99年11月3日 │恐嚇之人以行動電話門號0000000000號撥│
│  │      │10時32分許接│打電話予吳明強，對吳明強恫稱：你飼養│
│  │      │到恐嚇取財電│的鴿子在我們手中，趕快匯錢才會將鴿子│
│  │      │話，同日11時│放回等語；致吳明強心生畏懼，依其指示│
│  │      │2分許匯款   │於基隆市○○○○路郵局將6200元匯入戴│
│  │      │            │鴻家臺灣銀行嘉北分行帳戶內。        │
├─┼───┼──────┼──────────────────┤
│3 │林財發│99年11月3日 │恐嚇之人以行動電話門號0000000000號撥│
│  │      │10時59分許接│打電話予林財發，對林財發恫稱：你飼養│
│  │      │到恐嚇取財電│的鴿子在我們手中，趕快匯錢才會將鴿子│
│  │      │話，同日12時│放回等語；致林財發心生畏懼，依其指示│
│  │      │19 分許匯款 │於基隆市○○○○路郵局將3220元匯入戴│
│  │      │            │鴻家臺灣銀行嘉北分行帳戶內。        │
├─┼───┼──────┼──────────────────┤
│4 │羅永誠│99年11月3日 │恐嚇之人以行動電話門號0000000000號撥│
│  │      │11時6分許接 │打電話予羅永誠，對羅永誠恫稱：你飼養│
│  │      │到恐嚇取財電│的鴿子在我們手中，趕快匯錢才會將鴿子│
│  │      │話，同日11時│放回等語；致羅永誠心生畏懼，依其指示│
│  │      │24分許匯款  │於基隆市○○○○路郵局將3300元匯入戴│
│  │      │            │鴻家臺灣銀行嘉北分行帳戶內。        │
├─┼───┼──────┼──────────────────┤
│5 │許志偉│99年11月3日 │恐嚇之人以行動電話門號0000000000號撥│
│  │      │10時29分許接│打電話予許志偉，對許志偉恫稱：你飼養│
│  │      │到恐嚇取財電│的鴿子在我們手中，趕快匯錢才會將鴿子│
│  │      │話，同日10時│放回等語；致許志偉心生畏懼，依其指示│
│  │      │52分許匯款  │於新北市金山郵局將3100元匯入戴鴻家臺│
│  │      │            │灣銀行嘉北分行帳戶內。              │
├─┼───┼──────┼──────────────────┤
│6 │林穀蓮│99年11月3日 │恐嚇之人以行動電話門號0000000000號撥│
│  │      │11時10分許接│打電話予林穀蓮，對林穀蓮恫稱：你飼養│
│  │      │到恐嚇取財電│的鴿子在我們手中，趕快匯錢才會將鴿子│
│  │      │話，同日13時│放回等語；致林穀蓮心生畏懼，依其指示│
│  │      │58分許匯款  │於基隆市基隆第一信用合作社碇內分社將│
│  │      │            │3070元匯入戴鴻家臺灣銀行嘉北分行帳戶│
│  │      │            │內。                                │
├─┼───┼──────┼──────────────────┤
│7 │周生彬│99年11月3日 │恐嚇之人以行動電話門號0000000000號撥│
│  │      │10時48分許接│打電話予周生彬，對周生彬恫稱：你飼養│
│  │      │到恐嚇取財電│的鴿子在我們手中，趕快匯錢才會將鴿子│
│  │      │話，同日11時│放回等語；致周生彬心生畏懼，依其指示│
│  │      │27分許匯款  │於嘉義縣民雄郵局將3150元匯入戴鴻家臺│
│  │      │            │灣銀行嘉北分行帳戶內。              │
└─┴───┴──────┴──────────────────┘
得上訴。
附錄本案法條：
中華民國刑法第346條第1項
意圖為自己或第三人不法之所有，以恐嚇使人將本人或第三人之
物交付者，處六月以上五年以下有期徒刑，得併科一千元以下罰
金。